臺灣高等法院高雄分院民事判決　　　　　　93年度上字第70號
上　訴　人　洛特射頻應用科技股份有限公司
法定代理人　乙○○
訴訟代理人　孫嘉男律師
被上訴人　　嘉合資訊股份有限公司
法定代理人　甲○○
訴訟代理人　王伊忱律師
　　　　　　陳景裕律師
　　　　　　鄭美玲律師
上列當事人間請求給付貨款事件，上訴人對於民國93年3 月9 日
臺灣高雄地方法院90年度訴字第3690號第一審判決提起上訴，本
院於94年5 月3 日言詞辯論終結，判決如下：
    主      文
上訴駁回。
第二審訴訟費用由上訴人負擔。
    事實及理由
一、上訴人洛特有限公司已於93年12月8 日變更名稱為洛特射頻
    應用科技股份有限公司，有其提出之公司變更登記表影本三
    紙可證。又被上訴人法定代理人變更為甲○○，並聲明承受
    訴訟，提出公司變更登記表影本一紙為證，合先敘明。
二、上訴人起訴主張：兩造於民國（下同）88年9 月間簽訂「高
    雄市政府員工消費合作社因應公元2000年資訊年序提昇汰換
    電腦硬體設備合約書」（下稱系爭合約書），約定上訴人應
    於簽約日起至88年12月15日前分二階段，完成下列各項工作
    ：(一)第一階段工作︰上訴人應於簽約後2 個月內依序完成下
    列工作項目：1 、體設備送交。2 、路設備佈置及配線。3
    、安裝測試。4 、教育訓練。(二)第二階段工作︰上訴人應於
    簽約日起至88年12月15日前依序完成下列工作項目：1 、各
    單位硬體設備全面建置完成及上線。2 、網路作業系統各單
    位全面安裝、建置、測試、驗收、上線。3 、教育訓練。4
    、各項應交付之成果文件資料（合約第5 條）。並依約將貨
    品分別送達高雄市政府員工消費合作社（下稱消合社）暨所
    屬各供應站（合約第3 條）。惟因消合社同意展延至89年3
    月間，而上訴人業於88年12月底送交設備且全面建置完成，
    並於89年1 月1 日網路作業系統上線完畢，並經消合社於89
    年3 月24日完成驗收；縱認上訴人未於系爭合約書第5 條所
    定期限內完成第一階段工作，依約第一階段工作應併第二階
    段工作報請消合社驗收，而系爭合約書所定第二階段工作，
    亦已於89年10月30日，經消合社全部驗收合格。嗣上訴人屢
    向被上訴人請款，惟被上訴人一再藉故以其公司尚與消合社
    間有糾紛存在，拒絕付款，爰依系爭合約書之法律關係，訴
    請被上訴人給付貨款2,176,427 元及法定遲延利息等情。原
    審為上訴人敗訴之判決，其上訴聲明：求為判決：(一)原判決
    廢棄。(二)被上訴人應給付上訴人2,176,427 及自起訴狀繕本
    送達翌日起至清償日，按週年利率百分之五計算之利息。(三)
    第一、二審訴訟費用由被上訴人負擔。(四)願供擔保，請准宣
    告假執行。
三、被上訴人則以：被上訴人係於88年8月20日與訴外人消合社
    簽訂「高雄市政府員工消費合作社因應公元2000年資訊年序
    提昇汰換電腦硬體設備契約書」（下稱契約書），其後被上
    訴人遂就硬體設備及網路作業系統，另行與上訴人簽定系爭
    合約書，依系爭合約書第5條之約定，上訴人應於88年10 月
    20日前完成第一階段工作項目，88年12月15日前完成第二階
    段工作項目，因上訴人無法於期限內完成，而依系爭合約書
    第8條第3項、第5項之約定，上訴人如無法於簽約後2個月內
    完成第一階段工作，被上訴人不撥付第一階段之款項，且上
    訴人第一階段工作應併第二階段工作報請消合社辦理驗收，
    經消合社全部全部驗收合格後，再撥付總價款，而被上訴人
    於收到消合社貨款後，於10天內再支付貨款給上訴人，故系
    爭合約書所定被上訴人給付貨款之義務，係以系爭合約書第
    二階段工作經消合社全部驗收完成，且被上訴人收到消合社
    貨款後為停止條件，因消合社迄今仍未辦理驗收，且未給付
    貨款與被上訴人，被上訴人依系爭合約書給付貨款義務之停
    止條件尚未成就，或被上訴人依約履行給付貨款之期限尚未
    屆至，是被上訴人自不負給付貨款之義務，上訴人請求被上
    訴人給付系爭貨款，實無理由。上訴人雖提出消合社複驗表
    ，主張其第二階段工作業經消合社驗收完成，惟消合社曾函
    知上訴人所交付之軟、硬體設備均發生錯誤，且系統測試報
    告、教育訓練課程內容、上課及被援等成果文件資料尚未提
    出，致消合社尚未完成驗收。系爭合約書第一階段工作並非
    展延至89年7月31日，消合社於89年3月24日所為之驗收，直
    至89年7月23日、同年月25日，被上訴人均接獲改善通知，
    故消合社展延係針對契約書第二階段部分展延，第一階段部
    分並未展延，仍應於88年10月完成驗收，故給付款項期限或
    條件尚未屆至或成就，被上訴人並無給付貨款之義務等語，
    資為抗辯。其答辯聲明，求為判決上訴駁回。
四、兩造不爭執之事實：
（一）被上訴人與消合社於88年8月20日訂立契約書，由上訴人
      與訴外人迪悌資訊顧問股份有限公司擔任連帶保證人，約
      定內容為貨款總價（含營業稅）320 萬6,427 元，被上訴
      人應於簽約日起至88年12月15日前，分二階段，依契約書
      附件「高雄市政府員工消費合作社『因應公元二千年資訊
      年序提昇汰換電腦軟硬體設備』建議書需求規格」，將貨
      品分別送達消合社暨所屬各供應站，被上訴人應於簽約後
      二個月內依序完成硬體設備送交、網路設備佈置及配線、
      安裝測試、教育訓練等第一階段工作項目，被上訴人應於
      簽約日起至88年12月15日前依序完成應用系統程式開發、
      資料轉換、各單位硬體設備全面建置完成及上線、各軟體
      系統（含網路作業系統及應用程式系統）各單位全面安裝
      、建置、測試、驗受、上線、教育訓練、各項應交付之成
      果文件資料等第二階段工作項目。被上訴人在完成第一階
      段工作，經消合社驗收合格後，撥付契約書總價款百分之
      三十，計96萬7928元（含稅）；被上訴人在完成第二階段
      工作，經消合社驗收合格後撥付契約書總價款賸餘價款，
      計225 萬8,499 元（含稅）；被上訴人如無法於簽約後二
      個月內完成第一階段工作，或第一階段經消合社驗收不合
      格時，消合社不撥付第一階段之款項，而被上訴人第一階
      段工作應併第二階段工作報請消合社辦理驗收，經消合社
      全部驗收合格後再撥付契約書總價款。
（二）被上訴人就上開契約書硬體設備部分，與上訴人訂立系爭
      合約書。依系爭合約書第五條約定，上訴人應於簽約日起
      至八十八年十二月十五日前分二階段，依約將貨品分別送
      達消合社暨所屬各供應站，被上訴人應於簽約後二個月內
      依序完成硬體設備送交、網路設備佈置及配線、安裝測試
      、教育訓練等工作項目，上訴人應於簽約日起至88年12月
      15日前依序完成各單位硬體設備全面建置完成及上線、網
      路作業系統各單位全面安裝、建置、測試、驗受、上線、
      教育訓練、各項應交付之成果文件資料等工作項目。上訴
      人在完成第一階段工作，經消合社驗收合格後，撥付第一
      階段價款，計96萬7928元（含稅）；上訴人在完成第二階
      段工作，經消合社驗收合格後撥付賸餘價款，計120萬84,
      99元（含稅）；上訴人如無法於簽約後二個月內完成第一
      階段工作，或第一階段經消合社驗收不合格時，消合社不
      撥付第一階段之款項，而上訴人第一階段工作應併第二階
      段工作報請消合社辦理驗收，經消合社全部驗收合格後再
      撥付總價款。
五、兩造所爭執事項乃上訴人主張其已完成系爭合約書約定之第
    一階段工作及第二階段工作，並經消合社全部驗收合格請求
    被上訴人給付二個階段總價款，惟被上訴人則予否認並以前
    開情詞置辯。經查：
（一）依兩造間所定系爭合約書第5條交貨期限、地點及方式之
      約定，上訴人應於簽約日起至88年12月15日前分二階段，
      依契約第3條規定，將貨品分別送達消合社暨所屬各供應
      站，並依其規定完成下列各項工作：(一)第一階段工作︰上
      訴人應於簽約後2個月內依序完成下列工作項目：1、硬體
      設備送交。2、網路設備佈置及配線。3、安裝測試。4、
      教育訓練。(二)第二階段工作︰上訴人應於簽約日起至88年
      12月15日前依序完成下列工作項目：1、各單位硬體設備
      全面建置完成及上線。2、網路作業系統各單位全面安裝
      、建置、測試、驗收、上線。3、教育訓練。4、各項應交
      付之成果文件資料（見原審卷(一)第9頁）。惟兩造間究於
      何時訂立系爭合約書？因系爭合約書並未載明，且兩造對
      此亦互有爭執，上訴人雖於起訴狀內記載訂立日期為「88
      年9月間」，惟於原審言詞辯論中又稱大約是88年9月或10
      月或現存資料已無法看出云云，而被上訴人則未提出相關
      資足資佐證。然徵之被上訴人與消合社係於88年8月20日
      訂立契約書，被上訴人應履行契約書所定第一階段工作項
      目完成期限為88年10月20日；而系爭合約書所定之第一階
      段工作項目，與被上訴人及消合社間所定契約書之第一階
      段工作項目相同，且上訴人亦擔任該契約書之連帶保證人
      ，又系爭合約書所定第一階段工作項目之完成期限為「簽
      約後二個月」，經核與被上訴人及消合社間所定契約書第
      一階段工作項目之完成期限相同，足見上訴人應於「簽約
      後二個月」內完成第一階段工作項目，較符兩造與消合社
      三方之共同利益及本件兩造當事人間之真意。自應認依系
      爭合約書之約定，上訴人應於88年10月20日內完成第一階
      段之工作，始符當事人之真意。
（二）查上訴人並未依約於88年10月20日完成第一階段之工作之
      事實，為兩造所不爭。上訴人雖以消合社於另案請求被上
      訴人嘉合資訊股份有限公司給付違約金事件（高雄地院90
      年度訴字第1919號）中，其訴訟代理人侯永福律師陳稱第
      一階段工作完成期限有延展至89年3月間（見原審卷(一)第
      15頁），故依系爭合約書第5條第2項之約定，上訴人自得
      延期交貨等語抗辯。然此項主張為被上訴人所否認。且查
      ，被上訴人前曾於88年12月14日函消合社，請求准予展期
      驗收，消合社則於88年12月23日函復不同意被上訴人展期
      ；被上訴人復於89年3 月28日以嘉合管字第0020號函，
      請求消合社同意展延（見原審卷(二)第142 頁、第143 頁）
      ，嗣經消合社以89年4 月15日以高市府合資字第0677號
      函復同意展延日期自88年12月31日起至89年7 月31日止，
      不再展延（見原審卷(二)第144 頁）。然第一階段之工作係
      於89年3 月24日完成驗收之事實，有消合社91年5 月24日
      高市府合字第0903號函在卷可稽（見原審卷(一)第119頁）
      ，則第一階段之工作既已業於89年3 月24日完成驗收，被
      上訴人豈會於同年3月28日請求消合社准予展期驗收？足
      見消合社同意被上訴人展延至89年7 月31日止之意思，
      係指被上訴人完成全部工作項目之時間而言，並非指完成
      第一階段工作之時間，此觀消合社89年7 月25日高市府
      合資字第1525號函被上訴人公司稱被上訴人公司「未能於
      88年10月完成驗收」等語（見原審卷(一)第105 頁），益證
      消合社並未同意第一階段工作得予展延，故上訴人辯稱消
      合社准許其延至89年3 月間始完成第一階段之工作云云，
      自非可採。次依系爭合約書第8 條付款辦法：「一、乙方
      （指上訴人）在完成第一階段工作，經丙方（指消合社）
      驗收合格後，撥付第一階段價款新台幣96萬7928元整（含
      稅）。二、乙方在完成第二階段工作，經丙方驗收合格後
      ，撥付剩餘價款，計新台幣120 萬8499元整（含稅）。
      三、乙方如無法於簽約後二個月內完成第一階段工作，或
      第一階段工作經丙分驗收不合格時，甲方（指被上訴人）
      不撥付本條第一項之款項，而乙方第一階段工作應併第二
      階段工作報請丙方辦理驗收，經丙方全部驗收合格後再撥
      付本契約總價款。四、．．．。五、甲方於收到丙方貨款
      後，於十天內支付貨款給乙方。」（見原審卷(一)第9 頁、
      第10頁）。而依消合社89年7 月25日高市府合資字第15
      25號函略稱：「第一階段設備款因被上訴人公司未能於88
      年10月完成驗收，依契約書第8 條第3 款之規定應併入第
      二階段驗收完成後付款」等語（見原審卷(一)第105頁），
      據當時消合社辦理驗收之證人王怡舜證稱：「因為第一階
      段未完全完成驗收，所以併入第二階段進行驗收」等語（
      見原審卷(二)第127 頁）。又消合社93年8 月25日高市府合
      會字第0930001194號函覆本院稱第一階段工作硬體設備送
      交於88年10月20日如期完成，網路設備佈置及配線如期於
      88年10月20日完成，但網路設備佈置及配線圖於88年11月
      16日完成，安裝測試各分站之硬體設備於88年12月份陸續
      完成；教育訓練於88年10月23日完成等情（本院卷第101
      頁），足見因上訴人無法依系爭合約書第5條第1項之約定
      ，於簽約後二個月內（即88年10月20日）完成第一階段工
      作，故依系爭合約書第8條第3項之約定，被上訴人自暫無
      庸給付第一階段之價款96 7,928元，而應併第二階段工作
      報請消合社辦理驗收，經消合社全部驗收合格後，再給付
      契約總價款2,176,42 7元。又第二階段工作之驗收為不合
      格之情，有消合社91年5月24日高市府合字第0903號函在
      卷可稽（見原審卷(一)第119頁背面）。上訴人空言主張其
      已完成第一階段工作並經消合社驗收合格云云，自無可採
      。上訴人既未依約於88年10月20日完成第一階段之工作，
      則依系爭合約書第8條第3項之約定，應併入第二階段驗收
      完成後付款，而第二階段工作又尚未完成驗收，是上訴人
      請求被上訴人給付貨款，即屬無據。
（三）次查系爭合約書所定第二階段工作項目完成期限為88年12
      月15日，與被上訴人與消合社間之契約書所定第二階段工
      作項目完成期限相同，惟兩者間之工作項目尚有部分不同
      ，故上訴人是否已依系爭合約書完成第二階段工作項目，
      自應以上訴人是否於消合社同意被上訴人展期之89年7月
      31日以前完成為判斷。查：
    1.系爭合約第二階段工作項目第一項「各單位硬體設備全面
      建置完成及上線」部分，業經消合社於89年8 月22日初驗
      完成通過，同年10月30日第一次複驗確認合格，此有前開
      消合社91年5 月24日高市府合字第0903號函附卷足憑（見
      原審卷(一)第119~122 頁），並有原法院調取影印之原法院
      90 年 度訴字第1919號請求違約金事件影印卷附卷足稽（
      見該影印卷47、87頁）。
    2.系爭合約書第二階段工作項目第二項「網路作業系統各單
      位全面安裝、建置、測試、驗收、上線」部分，固據證人
      即驗收人員王怡舜於原審證稱：此部分屬於硬體交付時就
      應該要安裝完畢，應歸屬於第一階段，系爭合約書此部分
      應該是整合性；而此部分於89年3 月24日驗收時沒有問題
      ，因為第一階段如果沒有完成，則第二階段就不能驗等語
      （見原審卷(二)第129 頁），然觀諸系爭合約書及被上訴人
      與消合社間之契約書中所定之第一階段工作項目均無此部
      分記載，均將此部分工作項目內容列為第二階段工作項目
      ；再者，自消合社第一階段硬體暨套裝軟體驗收表以觀，
      亦無此部分驗收審查項目，顯見第二階段之此部分工作項
      目，乃將第一階段所交貨之硬體設備及套裝軟體加以整合
      後，而列為驗收審查之項目，此觀諸消合社第二階段軟體
      驗收表第八項次「系統整體測試」，而消合社第一階段硬
      體及套裝軟體驗收表第48至51項次「各站網路硬體線路節
      點及被援點數數量是否符合」、「各站網路線路節點線材
      是否符合CAT5及EIA\TIA-568B規範？」、「各站網路節點
      迴路導通及串音測試是否符合CAT5及EIA\TIA-568B標準？
      」、「各站網路線路佈置是否可防重壓及蟲鼠咬蝕？」，
      第60至63次「WINDOW NT4.0套數是否符合？」、「WINDOW
       NT 4.0 規格是否符合？」、「WINDOW NT4.0使用版權與
      使用人數是否合法？」、「WINDOW NT4.0是否已升級至
      SERVICE PACK5 」等即明（原審卷(一)第121 、122 頁）。
      是系爭合約書所定第二階段第二項「網路作業系統各單位
      全面安裝、建置、測試、驗收、上線」部分，89年8 月22
      日初驗時即已決定列入複驗，而89年10月30日「各單位硬
      體設備是否建置完成及上線」則已建置完成，指因程式
      Bug 太多，無法測試各階段功能及報表等情，有第二階段
      軟體驗收表可稽（同上影印卷第87、47頁）。是此第二項
      部分應尚未完成驗收甚明。
    3.系爭合約書第二階段第三項工作項目「教育訓練」部分：
      據證人王怡舜證稱消合社之第一階段之教育訓練係針對硬
      體及套裝軟體，第二階段之教育訓練則針對應用軟體，所
      以兩造間系爭合約書第二階段並無教育訓練之問題，及教
      育訓練於八十八年時，就開始執行，已驗收合格等語（見
      原審卷(一)第199 頁）。另消合社第二階段軟體驗收表亦無
      此部分項次記載（見同上影印卷第47、87頁），足認此部
      分工作項目應已驗收合格。
    4.系爭合約書第二階段第四項工作項目「各項應交付之成果
      文件資料」部分：消合社第二階段軟體驗收表記載「硬體
      設備架構介紹及使用文件」，於89年8 月22日初驗時發現
      有未獨立成冊，而要求改善為獨立成冊之情形，且於89年
      10月30日複驗時，該項缺失仍然存在；「系統操作使用手
      冊七份」雖於89年8月22日初驗時，僅交付一份，賸餘六
      份應補足，而於89年10月30日複驗時，已交電子檔而未交
      已改善之手冊，且未更新已修改之操作部分；「系統分析
      、設計之書面報告三份」，則於89年8月22日初驗時，雖
      已先交一份，但名稱不一樣（原系統功能規格書改成系統
      分析設計書），89年10月30日複驗時，仍發現系統分析與
      設計未經消合社確認，且不符訪談需求；「程式規格書三
      份」，89年8月22日初驗時僅先交一份，89年10月30日複
      驗時，畫面及操作方式未經消合社確認，且不符訪談需求
      ；「系統測試報告書三份」，89年8月22日初驗時，僅先
      交一份，89年10月30日複驗時，無測試數據及結果，僅書
      面描述等情事，此有前述消合社第二階段軟體驗收表可憑
      （見同上影印卷第47、87頁）。至上訴人質疑之前述消合
      社91年5月24日高市府合字第0903號函就其中第二階段軟
      體檢呈之附件五、六、七、八「程式缺失清單」，及「１
      應用系統程式開發」之工作，均屬於契約書中內容第5條
      之第二階段工作，亦有消合社94年3月16日高市府合會字
      第0940000295號函可按（本院卷第186頁），上訴人認非
      屬其應負責之系爭合約書之工作云云，即無足取。
    5.綜上，除「各單位硬體設備全面建置完成及上線」與「教
      育訓練」等部分外，上訴人顯未就其餘系爭合約書所定第
      二階段工作項目完成並經消合社全部驗收合格至明。是上
      訴人主張依系爭合約書第8條第3項約定，向被上訴人請求
      給付總價款，亦因消合社未全部驗收合格，而約定之給付
      總價款之停止條件尚未成就，尚屬無據。
（四）再查，關於兩造間系爭合約書第8條第5項約定：「五、甲
      方於收到丙方貨款後，於十天內支付貨款給乙方。」之條
      文，依上訴人所提出之系爭合約書影本內容並無此第五項
      約定文字（見原審卷(一)第10頁），僅被上訴人所提系爭合
      約書有此約定文字（見原審卷(一)第44、45頁）。然按兩造
      各自提出之系爭合約書影本僅關於第8條條文內容有此部
      分文字之差異，其餘尚屬相同，且第8條第一、二、三項
      約定則相同，而按照第一、二、三項約定，須經消合社（
      丙方）辦理驗收，經消合社全部驗收合格後再撥付本契約
      總價款。則本件既尚未經消合社全部驗收合格，則兩造是
      否合意以被上訴人收到消合社貨款後十天內為停止條件之
      約定，並不影響前述各項約定之效力。且徵之上訴人既擔
      任被上訴人與消合社間契約書之連帶保證人，則其所負工
      程完成之期限，與系爭合約書所訂期限相同，自亦符常情
      ，則系爭合約書關於付款條件之約定，顯亦符合契約公平
      原則。上訴人既未依約於88年10月20日完成第一階段之工
      作，依系爭合約書第8 條第3 項之約定，應併入第二階段
      於驗收完成後付款，而第二階段工作因尚未完成驗收，依
      約上訴人自尚不得請求被上訴人給付貨款，上訴人自應遵
      守合約約定。
六、綜據上述，上訴人既未依系爭合約書完成全部二階段工作項
    目之驗收，則其基於系爭合約書之契約關係，訴請被上訴人
    給付總價款0000000元及自起訴狀繕本送達翌日起至清償日
    止之法定遲延利息，即屬無據，不應准許。原審為上訴人敗
    訴之判決，及駁回其假執行之聲請，並無不合。上訴意旨指
    摘原判決不當，求予廢棄改判，為無理由，應予駁回。
七、至兩造其餘攻擊防禦之方法，核與本判決之基礎不生影響，
    自不一一論述，附此敘明。
八、據上論結，本件上訴為無理由，依民事訴訟法第449條第1項
    、第78條，判決如主文。
中　　華　　民　　國　　94　　年　　5 　　月　　17　　日
                        民事第一庭
                            審判長法官  黃金石
                            法      官  林紀元
                            法      官  林健彥
以上正本證明與原本無異。
如對本判決上訴，須於判決送達後20日內向本院提出上訴狀，其
未表明上訴理由者，應於上訴後20日內向本院提出上訴理由書（
均須按他造當事人之人數附繕本）。上訴時應提出委任律師或具
有律師資格之人之委任狀，並依附註條文規定辦理。
中　　華　　民　　國　　94　　年　　5 　　月　　17　　日
                            書  記  官  張明賢
附註：
民事訴訟法第466 條之1 ：對於第二審判決上訴，上訴人應委任
律師為訴訟代理人，但上訴人或其法定代理人具有律師資格者，
不在此限。
上訴人之配偶、三親等內之血親、二親等內之姻親，或上訴人為
法人、中央或地方機關時，其所屬專任人員具有律師資格並經法
院認適當者，亦得為第三審訴訟代理人。
第1 項但書及第2 項情形，應於提起上訴或委任時釋明之。
